【裁判字號】    97,重訴,3
【裁判日期】    971002
【裁判案由】    殺人
【裁判全文】
臺灣花蓮地方法院刑事判決               97年度重訴字第3號
公  訴  人  臺灣花蓮地方法院檢察署檢察官
被      告  甲○○
選任辯護人  陳清華律師
上列被告因殺人案件，經檢察官提起公訴（97年度偵字第1341號
），本院判決如下：
    主  文
甲○○殺人，處有期徒刑柒年陸月。
    事  實
一、甲○○與陳秋香同為署立玉里醫院之精神病患，甲○○認陳
    秋香經常向空氣吐口水影響其心情，竟怒起而萌生殺人犯意
    ，於民國97年1月19日下午5時22分許，利用其他病患休息之
    時段，攜其平日使用之粉紅色塑膠臉盆進入陳秋香所住之20
    9 號病房，將之強行拉下病床並拉進該病房浴室後，將陳秋
    香臉部強行壓入裝滿水之上述臉盆內，繼而持續以水龍頭自
    來水沖灌掙扎中之陳秋香，直至陳秋香窒息失去意識，致使
    陳秋香雖經送醫急救，仍於同日晚上7 時22分許因溺水不治
    死亡。甲○○於犯罪後即向來巡之值班護士范雅茹坦承殺人
    犯行，醫院旋即將其緊急安置於隔離室，以防再有不幸事故
    發生，俟警據報趕往醫院處理後，在進入隔離室時，甲○○
    即向花蓮縣警察局玉里分局玉里派出所警員葉俊麟、陳昌旺
    主動坦承犯罪經過並願接受裁判，嗣並扣得其平時使用之粉
    紅色塑膠臉盆1個。
二、案經甲○○自首及花蓮縣警察局玉里分局報請臺灣花蓮地方
    法院檢察署檢察官偵查起訴。
    理  由
一、上開殺人之犯罪事實，迭據被告甲○○於警詢、偵查及本院
    審理時坦承不諱，核與證人即署立玉里醫院病患林秋妹、該
    醫院護士范雅茹於警詢、偵查中及該醫院照服員羅田芳於警
    詢中所證述之情節相符（被告及辯護人對上開證人於警詢及
    偵查中之陳述，均同意作為證據，本院認為其等警詢陳述作
    成時之情況適當，又其等於偵查中之陳述亦無顯不可信之情
    況，依刑事訴訟法第159條之5第1項及同法第159條之1第2項
    之規定，其等上開陳述均有證據能力）。而被害人陳秋香經
    解剖後認疑係生前溺水，並經鑑定研判係遭人按壓入臉盆中
    溺水死亡等情，有法務部法醫研究所（97）醫剖字第097110
    0148號解剖報告書及（97）醫鑑字第0971100148號鑑定報告
    書各1 份在卷可參。此外，被害人因其臉部遭人按壓入水致
    溺水死亡之事實，並有相驗、解剖屍體相片多幀及財團法人
    佛教慈濟綜合醫院玉里分院診斷證明書、相驗屍體證明書、
    驗斷書各1 份及被告進入、離開該病房、案發後急救之錄影
    翻拍照片20張及現場照片4張、現場測繪圖1紙附卷，以及被
    告用以盛水溺斃被害人之工具即其平日使用之粉紅色塑膠臉
    盆1 個扣案足稽。又被告為署立玉里醫院精神病患，甫於96
    年12月20日因情感性精神病入急症病房治療、診察等情，亦
    有被告於署立玉里醫院之診斷證明書、病歷資料、身心障礙
    手冊各1 份附卷可佐，足認被告任意性自白與事實相符，應
    可採信。綜上所述，本件事證已甚為明確，被告犯行殊堪認
    定，應予依法論科。
二、雖辯護人為被告辯護稱：被告為重度精神障礙病患，行為時
    不無心神喪失或精神耗弱之情形，且其身世坎坷，不但從未
    享受天倫之樂，反遭生父魔爪性侵，情堪憫恕，請斟酌依刑
    法第19條及第59條之規定減輕其刑云云。然以被告行為時固
    係玉里醫院之精神病患，惟本案之發生，係在被告生氣想要
    發洩而具有明顯殺人動機之情形下所為，案發當時被告意識
    清楚，亦瞭解殺死被害人之後果，經送鑑定認為屬性格問題
    ，並無心神喪失或精神耗弱之狀況，此有國軍花蓮總醫院97
    年8月15日醫花醫勤字第0970002314號函附司法鑑定報告書1
    份在卷可按；又被告雖身世坎坷，亟盼得人照護關愛，然查
    案發當時，僅因一時情緒怒起，竟利用其他病患休息之機會
    ，對與其並無深仇大恨之同院病患即被害人痛下殺手，藐視
    他人生命價值，且於精神鑑定時猶表示並不後悔，難認有情
    堪憫恕之情形，充其量僅能依刑法第57條之規定，於科刑時
    考量各種情狀後斟酌從輕量刑，尚無援引刑法第59條予以酌
    減其刑之餘地。是辯護人所提出之前開辯護，仍無從採據。
三、查被告基於殺人之犯意，利用其他病患休息之際，進入被害
    人病房內強拉被害人進入浴室，將之臉部按壓水中並以自來
    水澆沖，導致被害人窒息昏迷，嗣雖經當班護士發現緊急送
    醫救治，不多時仍因溺水宣告不治。核被告所為，係犯刑法
    第271條第1項之殺人罪。被告於有偵查犯罪權限之機關或人
    員發現前，已先向院內護士坦白其殺人犯行，俟警進入被告
    因涉案而被醫院緊急安置之隔離室時，即向到場處理之員警
    葉俊麟、陳昌旺主動坦承其殺人之犯罪事實並願接受裁判，
    有承辦員警葉俊麟所提出之報告書1 紙附於本院卷可參，被
    告上開作為，顯係對於未發覺之犯罪自首而接受裁判，應依
    刑法第62條前段之規定，減輕其刑。爰審酌被告並無前科，
    此有臺灣高等法院被告前案紀錄表1 份在卷可參，素行堪稱
    良好，僅因被害人平日之失序行為干擾其情緒，頓時怒起，
    輕藐他人生命，利用其他病患休息之時段，痛下殺手觸犯本
    案，實不可饒恕，惟念及其行為時係玉里醫院之精神病患，
    雖經鑑定尚未達心神喪失及精神耗弱之程度，然仍屬長期受
    精神疾病所苦，情緒、性格易受外在環境干擾之病人，且迄
    今仍接受相關精神科目治療及其自始至終均坦承犯行，未作
    無謂辯解，犯後態度尚佳等一切情狀，量處如主文所示之刑
    ，以資懲儆。至扣案之塑膠臉盆乙個，雖為被告平日使用並
    持以供犯罪所用之物，惟非被告所有，而係玉里醫院病房內
    之設備，業據被告於本院審理時陳述在卷（見本院審判筆錄
    第3頁），自無從併予宣告沒收，併此敘明。
四、至被告是否於97年5 月30日再有殺人未遂犯行等情（見玉里
    醫院97年6 月24日97玉醫字第0970004367號函附件），則移
    請檢察官另行偵辦，末此敘明。
據上論斷，應依刑事訴訟法第299條第1項前段，刑法第271條第1
項、第62條前段，判決如主文。
本案經檢察官吳文正到庭執行職務。
中    華    民    國    97    年    10    月    2     日
                  刑事第一庭    審判長法  官  張健河
                                      法  官  蕭一弘
                                      法  官  魏俊明
上列正本證明與原本無異。
如對本判決不服，應於送達後10日內，向本院提出上訴狀（上訴
狀應記載具體上訴理由並應抄附繕本）告訴人或被害人如對於本
判決不服者，應具備理由請求檢察官上訴，其上訴期間之計算係
以檢察官收受判決正本之日期為準。
中    華    民    國    97    年    10    月    2     日
                                      書記官
附錄論罪科刑法律條文：
中華民國刑法第271條第1項：
（普通殺人罪）
殺人者，處死刑、無期徒刑或 10 年以上有期徒刑。


司法院資訊處製作；財團法人民間司法改革基金會備份。
